【裁判字號】    97,上訴,1970
【裁判日期】    970925
【裁判案由】    搶奪
【裁判全文】
臺灣高等法院臺中分院刑事判決        97年度上訴字第1970號
上  訴  人
即  被  告  乙○○
                    現另案在臺灣臺中戒治所戒治中
上列上訴人因搶奪案件，不服臺灣彰化地方法院97年度訴字第
591號中華民國97年7月7日第一審判決（起訴案號：臺灣彰化
地方法院檢察署97年度偵字第783號），提起上訴，本院判決如
下：
    主    文
上訴駁回。
    犯罪事實
一、乙○○前於民國91年間，因搶奪案件，經本院以92年度上訴
    字第182號判決判處有期徒刑5年8月，並經最高法院以92年
    度臺上字第3117號判決駁回上訴確定，入監執行後，於95年
    4月19日縮短刑期假釋出監。詎其於假釋期間內，仍不知悔
    改，因缺錢花用，竟意圖為自己不法之所有，先於96年12月
    30日晚上，將其所有車號BJ6－939號重型機車之車牌拆卸後
    ，騎乘該機車沿路尋找搶奪之目標；當晚11時35分許，行經
    彰化縣員林鎮○○路與員東路交岔路口處，見甲○○獨自行
    走於該路段，認有機可乘，即趁甲○○未及防備之際，徒手
    搶奪甲○○所有之皮包1個（內有新臺幣硬幣40元、提款卡1
    張、行車執照1張、眼鏡1支、手錶1支等財物），得手後，
    即將現款花用殆盡，其餘之物品則丟棄在排水溝內。嗣於96
    年12月31日下午3時55分許，於前開搶奪案件犯罪未為有偵
    查權限之機關發覺前，主動向員警自首曾於前開時、地搶奪
    ，且接受裁判。
二、案經由彰化縣警察局彰化分局報告臺灣彰化地方法院檢察署
    檢察官偵查起訴。
    理    由
一、證據能力方面：被告以外之人於審判外之陳述，雖不符前4
    條之規定，而經當事人於審判程序同意作為證據，法院審酌
    該言詞陳述或書面陳述作成時之情況，認為適當者，亦得為
    證據；當事人、代理人或辯護人於法院調查證據時，知有第
    159條第1項不得為證據之情形，而未於言詞辯論終結前聲明
    異議者，視為有前項之同意，刑事訴訟法第159條之5定有明
    文。本案下列引為證據之證人陳述及書證，被告均不爭執其
    證據能力，且以之作為證據並無不當，依上揭法條之規定，
    自均有證據能力，先予敘明。
二、上訴人即被告（下稱被告）乙○○於上開時、地如何趁被害
    人甲○○未及防備之際，徒手搶奪甲○○所有之皮包1個（
    內有新臺幣硬幣40元、提款卡1張、行車執照1張、眼鏡1支
    、手錶1支）等情，迭據被告於警詢、偵查、原審及本院審
    理中均坦承不諱，核與被害人甲○○於警詢中指訴情節相符
    ，並有贓物認領保管單1紙、現場相片5張在卷可稽，足認被
    告之自白與事實相符。本案事證明確，被告犯行堪予認定。
三、核被告所為係犯刑法第325條第1項之搶奪罪。被告於96年12
    月31日下午3時55分許，於本件搶奪案件犯罪未為有偵查權
    限之機關發覺前，主動向員警自首曾於前開時、地搶奪，且
    接受裁判等情，有警詢筆錄可稽，被告所為合於自首之規定
    ，且按刑法第62條業將自首之規定修正為得減輕其刑，其修
    法理由為：「自首之動機不一而足，有出於內心悔悟者，有
    由於情勢所迫者，亦有基於預期邀獲必減之寬典者。對於自
    首者，依現行規定一律必減其刑，不僅難於獲致公平，且有
    使犯人恃以犯罪之虞。在過失犯罪，行為人為獲減刑判決，
    急往自首，而坐令損害擴展之情形，亦偶有所見。是必減主
    義，在實務上難以因應各種不同動機之自首案例。惟得減主
    義，既可委由裁判者視具體情況決定減輕其刑與否，運用上
    較富彈性，真誠悔悟者可得減刑自新之機，而狡黠陰暴之徒
    亦無所遁飾，可符公平之旨，宜予採用」。本件被告所為搶
    奪犯行，未經發覺而主動向員警供出上情，顯見被告有真誠
    悔悟之心，其自首接受裁判，應予以減輕其刑。
四、原審認被告犯行明確，因依刑法第325條第1項、第62條等規
    定，量處被告有期徒刑10月，認事用法，核無違誤，本院審
    酌被告品行不佳，有搶奪前科，有臺灣高等法院被告前案紀
    錄表附卷可稽，經科刑執行假釋出監後仍不思以正當管道掙
    取金錢，因缺錢花用，竟又再犯搶奪罪，惟參酌被告犯後自
    首接受裁判，並坦承犯行，搶奪財物所得不多，所生危害尚
    非甚鉅等一切情狀，原審科處有期徒刑10月之量刑亦稱妥適
    。被告上訴意旨指摘原判決量刑太重云云，為無理由，應予
    駁回。
據上論斷，應依刑事訴訟法第368條，判決如主文。
本案經檢察官丙○○到庭執行職務。
中    華    民    國    97  年    9      月    25     日
            刑事第七庭    審判長法  官  林  榮  龍
                                法  官  張  惠  立
                                法  官  鄭  永  玉
上列正本證明與原本無異。
如不服本判決應於收受送達後十日內向本院提出上訴書狀，其未
敘述上訴之理由者並得於提起上訴後十日內向本院補提理由書（
均須按他造當事人之人數附繕本）。
                                書記官    瑞  芳
中    華    民    國    97  年    9      月    25     日


司法院資訊處製作；財團法人民間司法改革基金會備份。
